【裁判字號】    92,台上,2288
【裁判日期】    921023
【裁判案由】    確認扣押款所有權
【裁判全文】
最高法院民事裁定                              九十二年度台上字第二二八八號
    上  訴  人  甲○○
    訴訟代理人  黃晶雯律師
    被 上訴 人  台灣士林地方法院檢察署
    法定代理人  吳陳鐶
右當事人間請求確認扣押款所有權事件，上訴人對於中華民國九十二年七月三十日台
灣高等法院第二審更審判決︵九十二年度上更(一)字第五六號︶，提起上訴，本院裁定
如左：
    主  文
上訴駁回。
第三審訴訟費用由上訴人負擔。
    理  由
按對於第二審判決上訴，非以其違背法令為理由，不得為之。又提起上訴，上訴狀內
應記載上訴理由，表明原判決所違背之法令及其具體內容，暨依訴訟資料合於該違背
法令之具體事實。民事訴訟法第四百六十七條、第四百七十條第二項定有明文。而依
同法第四百六十八條規定，判決不適用法規或適用法規不當者，為違背法令；依同法
第四百六十九條規定，判決有該條所列各款情形之一者，為當然違背法令。是當事人
提起上訴，如依民事訴訟法第四百六十八條規定，以第二審判決有不適用法規或適用
法規不當為理由時，其上訴狀或理由書應表明該判決所違背之法令條項，或有關判例
、解釋字號，或成文法以外之習慣或法理等及其具體內容，暨係依何訴訟資料合於該
違背法令之具體事實；如以民事訴訟法第四百六十九條所列各款情形為理由時，其上
訴狀或理由書應表明該判決有合於各該條款之具體內容，及係依何訴訟資料合於該違
背法令之具體事實。上訴狀或理由書如未依上述方法表明，或其所表明者，顯與上開
法條規定不相合時，即難認為已合法表明上訴理由，其上訴自非合法。本件上訴人對
第二審判決提起上訴，係以：原審就證人之證詞僅以其「細節」不同即認定系爭扣押
款非上訴人所有，有違證據法則及經驗法則，又認定被上訴人與其所屬公務員間無民
法第一百八十四條、第一百八十八條規定之私法上僱傭關係之適用，亦屬違背法令云
云，為其論據。惟查上訴人所陳上述理由，無非係就原審依取捨證據、認定事實之職
權行使所論斷：針對上訴人主張其係向訴外人陳登賢借款新台幣（下同）一百九十萬
元之細節，經交叉比對相關證人陳登賢、陳莊秀花、蘇平南、周憲章、辜粉黛及台北
市政府警察局北投分局警員陳德法之證詞，並參酌上訴人自警訊至原審審理時多次之
陳述，尚不足以認定系爭扣押款中之一百九十萬元係上訴人向陳登賢所借而屬上訴人
所有。另系爭扣押款中之七萬三千八百元，上訴人主張係其向訴外人彭正玲所借、用
餘置於身上者云云，依證人蘇平南、彭正玲、洪德芳、錢復平之證詞及參酌上訴人多
次之陳述，亦無法證明該七萬三千八百元係於上訴人遭警查獲時，自其身上皮夾內及
口袋內所搜獲。又被上訴人與其所屬公務員間，並非私法上僱傭關係，自無民法第一
百八十四條、第一百八十八條規定之適用餘地。上訴人依上開規定，請求被上訴人負
僱用人之侵權行為損害賠償責任，洵非正當。從而，因上訴人舉出之證據既不足以認
定系爭扣押款一百九十七萬三千八百元為其所有，其請求確認系爭扣押款為其所有，
為無理由等情，指摘其為不當，並就原審已論斷者，泛言未論斷，而非表明該判決所
違背之法令及其具體內容，暨依訴訟資料合於該違背法令之具體事實，難認其已合法
表明上訴理由。依首揭說明，應認其上訴為不合法。
據上論結，本件上訴為不合法。依民事訴訟法第四百八十一條、第四百四十四條第一
項、第九十五條、第七十八條，裁定如主文。
中      華      民      國    九十二    年      十      月    二十三    日
                              最高法院民事第七庭
                                  審判長法官  蘇  茂  秋
                                        法官  朱  建  男
                                        法官  蘇  達  志
                                        法官  沈  方  維
                                        法官  劉  福  來
      右正本證明與原本無異
                                              書  記  官
中      華      民      國    九十二    年     十一     月      五      日


司法院資訊處製作；財團法人民間司法改革基金會備份。
